最高法院刑事裁定　　　　　　　　　　111年度台抗字第516號
抗　告　人　陳煌榮
 
 

上列抗告人因強盜等罪案件，不服臺灣高等法院中華民國111年2
月25日定應執行刑之裁定（111年度聲字第558號），提起抗告，
本院裁定如下：
    主  文
抗告駁回。
    理  由
一、按裁判確定前犯數罪者，併合處罰之；數罪併罰，分別宣告
    其罪之刑，其宣告多數有期徒刑者，於各刑中之最長期以上
    ，各刑合併之刑期以下，定其刑期，但不得逾30年，至宣告
    多數罰金者，於各刑中之最多額以上，各刑合併之金額以下
    ，定其金額；又數罪併罰，有二裁判以上者，依刑法第51條
    之規定，定其應執行之刑，刑法第50條第1 項前段、第51條
    第5款、第7款、第53條規定甚明。再執行刑之量定，係事實
    審法院自由裁量之職權，倘其所酌定之執行刑，並未違背刑
    法第51條各款所定之方法或範圍（即法律之外部性界限），
    亦無明顯違背公平、比例等原則或整體法律秩序之理念（即
    法律之內部性界限）者，即難任意指為違法或不當。復按，
    個案之裁量判斷，除非有全然喪失權衡意義或其裁量行使顯
    然有違比例、平等諸原則之裁量權濫用之情形，否則縱屬犯
    罪類型雷同，仍不得將不同案件（受刑人或所定應執行刑之
    案件有一不同，即屬不同案件）裁量之行使，比附援引為本
    案之量刑輕重比較，以為判斷法官本於依法獨立審判之授權
    所為之量刑裁奪，有否裁量濫用之情事。
二、本件原裁定以：抗告人陳煌榮因違反毒品危害防制條例等罪
    案件，先後經判處如原裁定附表（下稱附表）一、二、三所
    示之刑確定，其中附表一有得易科罰金與不得易科罰金之罪
    ，經抗告人為同意聲請定刑之切結（見原審卷第15頁），合
    於定應執行刑之規定，經原審審核檢察官就附表一、二、三
    所示之刑向原審法院聲請定應執行刑為正當。審酌：（1)附
    表一所示各罪，編號1、2均為施用第二級毒品罪，其餘3 罪
    （分別為非法持有具殺傷力槍枝、加重持有第二級毒品、加
    重強盜）與編號1、2所示之罪罪質不同，行為態樣、手段、
    動機迥異，並考量抗告人犯罪情節、日期、行為次數等；（
    2）附表二所示2罪均為違反森林法，竊取森林主產物貴重木
    罪，犯罪時間為民國107年5月23日、107年2月3 日，類型相
    同，顯見其輕忽法律，未深切悔改其犯行，自不宜給予過度
    刑罰優惠；（3）附表三編號1、4 為附表二所示違反森林法
    案件所併科之罰金刑、編號2為附表一編號3所示非法持有具
    殺傷力槍枝罪所併科之罰金刑，附表三編號3、5、6所示之3
    罪係侵占漂流木所科罰金刑，3 罪之犯罪時間仍有相當區隔
    ，各罪間關係尚非密切，對於侵害法益之效應較屬獨立，責
    任非難重複程度較低，及附表三編號3至6曾經判決應執行罰
    金新臺幣（下同）150萬元等情，（4）並對抗告人所犯如附
    表一、二、三所示數罪，各自整體非難評價及刑法量刑公平
    正義理念之內部限制，考量法律之外部性及內部性界限、各
    罪間之關係、抗告人於原審以書狀表示之意見（見原審卷第
    251 頁），復權衡抗告人之責任與整體刑法目的及相關刑事
    政策，分別就附表一所示之罪，定應執行有期徒刑12年；附
    表二所示之罪，定應執行有期徒刑2 年；附表三所示各罪所
    處罰金刑，定應執行罰金200 萬元，罰金如易服勞役，以罰
    金總額與1 年之日數比例折算。並未逾越法律規範之內、外
    部界限，亦無濫用裁量權情形，於法尚無違誤。
三、抗告意旨略以：
  1.原裁定就附表一所示5 罪，合計宣告刑為有期徒刑12年11月
    ，定應執行有期徒刑12年，執行刑比例為92.90 ％，附表二
    所示2罪，合計宣告刑為有期徒刑2年4 月，定應執行有期徒
    刑2年，執行刑比例為85.71％。抗告人另因違反毒品危害防
    制條例案件5罪，合計宣告刑為有期徒刑1年11月，經另案定
    應執行有期徒刑1年4月，執行刑比例為69.56％。上開3個定
    應執行刑裁定之受刑人均為抗告人，惟各次定應執行刑之比
    例迥不相同，顯有違公平及比例原則。上開3 個定應執行刑
    裁定，使抗告人所應執行之有期徒刑高達15年4 月，抗告人
    現年44歲，迨執畢之日已滿60歲，所定應執行刑顯然過度評
    價，執行之邊際效益將會遞減，原裁定就附表一、二所示之
    罪定應執行刑時，未適用責任遞減原則，從輕量刑，顯有違
    法。
  2.附表一編號3 所示抗告人非法持有具殺傷力槍枝罪部分，抗
    告人為累犯，並有自首減刑事由，實務上類似案件，頂多量
    處有期徒刑2年，惟臺灣高等法院以107年度上訴字第2734號
    判決就上開部分量處抗告人有期徒刑3年6月，連同附表一編
    號4所示違反毒品危害防制條例案件所處有期徒刑9月，定應
    執行有期徒刑4 年，未臻公平，應於本件定應執行刑調節之
    。
  3.抗告人就附表一所犯5罪，其中3罪為施用毒品，且均坦承犯
    行，犯後態度良好，犯罪情節並非重大，係危害自己身心健
    康。附表一編號3 所示違反槍砲彈藥刀械管制條例案件，有
    自首報繳槍械，並無被害人，堪認犯後態度良好，對他人財
    產法益無重大之實害，應著重於對受刑人之矯治教化，而非
    重罰，難認有長期監禁之必要，原裁定就附表一所定應執行
    刑，較其他個案為重。
  4.附表二所示2 罪，均為違反森林法，二者犯罪目的、手段，
    動機幾近相同，時間亦相當接近、侵害法益亦相同，連續犯
    雖已廢除，惟可視為同一種行為連續之態樣，原裁定定應執
    行有期徒刑2 年，高於同類型案件，有違內部界限，令抗告
    人為此種犯罪受長期監禁，有悖人民法律感情。
  5.綜上，原裁定就本件所定應執行刑有未臻完善及未考量之處
    ，違反比例原則，請撤銷原裁定，另賜公平、有利於抗告人
    之裁定。
四、惟查，法院於定應執行刑時，本應考量個案之受刑人本身之
    特質及其犯罪類型、所侵害之法益、行為態樣、手段、動機
    、時間及所犯各罪間之關聯性等、刑罰之目的、刑事政策等
    各項不同因素，於法律之內、外部性界限內，予以適當之卹
    刑優惠，定其應執行之刑。從而受刑人或所定應執行刑之案
    件中，有一不同，即屬不同情節之個案，每一個案均有其特
    殊性，受刑人不同已無從比附援引，縱受刑人相同，因所定
    應執行刑之各個案件不同，亦無從比附援引。原裁定已就抗
    告人所犯附表一、二、三所示各罪，考量各項定應執行刑因
    素，及其等之內、外部性界限，定其應執行刑，詳如原裁定
    所述，核無違法。抗告人之抗告意旨援引其所涉不同個案，
    並以其主觀意見指摘原裁定違法不當，自無理由。又定應執
    行刑案件應接續執行，乃法律所明定，尚難以其數個定應執
    行刑合計後，刑期過長，指摘原裁定違法。綜上，其抗告為
    無理由，應予駁回。
據上論結，應依刑事訴訟法第412條，裁定如主文。
中    華    民    國   111    年    4     月    21    日
                  刑事第四庭審判長法  官  林  立  華  
                                  法  官  謝  靜  恒  
                                  法  官  林  瑞  斌  
                                  法  官  李  麗  珠  
                                  法  官  王  敏  慧  
本件正本證明與原本無異
                                  書記官
中    華    民    國   111    年    4     月    25    日